【裁判字號】    92,交上易,134
【裁判日期】    920430
【裁判案由】    過失傷害
【裁判全文】
臺灣高等法院刑事判決                          九十二年度交上易字第一三四號
    上  訴  人  臺灣板橋地方法院檢察署檢察官
    上  訴  人
    即  被  告  甲○○
右上訴人因過失傷害案件，不服臺灣板橋地方法院九十一年度交易字第六五九號，中
華民國九十二年二月二十六日第一審判決（起訴案號：臺灣板橋地方法院檢察署九十
一年度偵字第一０二二二號）提起上訴，本院判決如左：
    主  文
上訴駁回。
    事  實
一、甲○○於民國（以下同）九十一年四月二十四日十二時三十分許，駕駛車牌號碼
    Ｚ九─九八一二號自用小客車，由台北縣樹林市○○路永琦加油站之保安街入口
    進入加油站後，因加油站內等待加油之車輛很多，乃由該加油站標示之另一大安
    路入口處駛出（起訴書誤載為加油站出口）而欲往台北縣新莊市方向行駛。甲○
    ○理應注意該加油站所標示之大安路入口，可能有車輛進入加油，且車輛行駛時
    ，駕駛人應注意車前狀況，並隨時採取必要之安全措施，而依當時情形，又無不
    能注意之情事，竟疏於注意，於駛出該加油站之大安路出口時，未注意車輛，隨
    時採取必要之安全措施，適同一時、地，乙○○騎乘車牌號碼ＦＤＪ─九八七號
    重型機車，因欲進入該加油站加油而未在遵行車道內逆向行駛而來，乙○○亦應
    注意車前狀況，隨時採取必要之安全措施，而依當時情形，又無不能注意之情事
    ，竟疏於注意，未注意車前狀況，隨時採取應變措施，二車均閃煞不及而發生擦
    撞，致乙○○人車倒地後，受有左膝後十字韌帶斷裂、右肩挫傷、右手肘擦傷等
    傷害。甲○○於肇事後犯罪未發覺前向警報案自首而接受裁判。
二、案經乙○○告訴暨台北縣政府警察局樹林分局報請臺灣板橋地方法院檢察署檢察
    官偵查起訴。
    理  由
一、被告之供述及辯解：
    訊據被告甲○○對於右開時、地發生車禍肇事致告訴人乙○○受傷之事實固坦承
    不諱，惟仍辯稱：車禍當時因右前方有車輛擋住伊視線，而告訴人逆向行駛，當
    伊車子駛出時即擦撞告訴人之車輛，伊不認為伊有何過失，縱有過失，亦較告訴
    人之過失輕微云云。
二、認定犯罪事實所憑證據及理由：
（一）被告因右開車禍肇事致告訴人受傷等情，業據告訴人於偵審中指訴甚詳，並有
      道路交通事故調查報告表、現場草圖、現場照片、台北縣樹林市仁愛醫院診斷
      證明書等附卷可稽。
（二）按車輛行駛時，駕駛人應注意車前狀況，隨時採取必要之安全措施，道路交通
      安全規則第九十四條第三項定有明文。查被告甲○○駕車自應注意上述道路交
      通安全之規定，且被告甲○○自加油站標示之大安路入口駛出，本應注意是否
      有車輛自該入口進入加油站加油，而應隨時採取必要之安全措施，而依當時路
      況，雖有車輛停放在其右前方道路旁，惟該加油站係開放空間，視線廣闊，此
      有現場照片在卷可按，並無不能注意之情形，竟疏未注意而冒然駛出加油站入
      口處後，往台北縣新莊市方向行駛，以致肇事，致告訴人乙○○受傷，被告為
      有過失，自屬無疑。至告訴人因未在遵行車道內而逆向行駛（告訴人乙○○於
      警訊時業已自承肇事時伊時速約二十公里以下，有煞車，有打左轉方向燈等語
      【見偵查卷第三頁】，且從現場照片車輛碰撞損壞之情形、兩車之相關位置及
      機車傾倒之方向等情以觀，應足認告訴人於肇事當時確有逆向行駛之事實，告
      訴人其後以書狀改稱伊當時係將機車熄火後牽至加油站入口云云，應係事後臨
      訟編造之飾詞，並不可採），且亦未注意車前狀況，隨時採取必要之安全措施
      ，亦與有過失，然仍不能因告訴人之過失，而解免被告應負之過失傷害罪責。
      又本件經檢察官送台灣省臺北區車輛行車事故鑑定委員會、台灣省車輛行車事
      故覆議鑑定委員會鑑定結果，亦認本件車禍肇事之主因固為告訴人逆向行駛，
      惟被告仍應負肇事次因之過失責任，亦持相同之見解，有各該委員會九十一年
      八月二十一日北鑑字第九一０九一七號、九十一年十月二十九日府覆字第九一
      二一五六號鑑定意見書在卷可稽（見偵查卷第四四、四五、七八頁），益證被
      告確有過失，且被告過失之行為，核與告訴人所受之傷害間，具有相當因果關
      係。
（三）綜上所述，本件事證已經明確，被告過失傷害犯行，堪以認定。
三、論罪之理由：
    核被告因過失致告訴人受有傷害，所為係犯刑法第二百八十四條第一項前段之過
    失傷害罪。又被告甲○○於肇事後犯罪未發覺前即向警報案自首等情，業據被告
    供述及告訴人陳述一致明確，並有道路交通事故調查報告表載明報案人為被告等
    情無訛（見偵查卷第八頁），應認被告符合自首之要件，其進而接受本件裁判，
    為對於未發覺之罪自首而受裁判，應依法減輕其刑。
四、維持原判決及駁回上訴之理由：
    原審依刑法第二百八十四條第一項前段規定，並爰審酌本件車禍告訴人亦與有過
    失，及被告過失程度之輕重、告訴人所受傷害及被告現仍未與告訴人達成和解賠
    償、犯罪後之態度等一切情狀，量處拘役肆拾日，併諭知易科罰金之折算標準，
    於法並無違誤。公訴人上訴意旨指被告未遵照加油站之加油路線行駛，為本件肇
    事之主要因素，且被告並未自首，及被告上訴意旨認原審量刑過重，均無理由，
    應予駁回。
五、法律之適用：
據上論斷，應依刑事訴訟法第三百六十八條，判決如主文。
本案經檢察官朱兆民到庭執行職務。
中      華      民      國      九十二      年      四    月    三十    日
                              臺灣高等法院刑事第十庭
                                  審判長法  官  何  菁  莪
                                        法  官  吳      燦
                                        法  官  邱  同  印
右正本證明與原本無異。
不得上訴。
                                        書記官  莊  昭  樹
中      華      民      國    九十二    年      四      月     三十     日
附錄本案論罪科刑法條全文：
刑法第二百八十四條
因過失傷害人者，處六月以下有期徒刑、拘役或五百元以下罰金。致重傷者，處一年
以下有期徒刑、拘役或五百元下罰金。
從事業務之人，因業務上之過失傷害人者，處一年以下有期徒刑、拘役或一千元以下
罰金。致重傷者，處三年以下有期徒刑、拘役或二千元以下罰金。


司法院資訊處製作；財團法人民間司法改革基金會備份。
